臺灣臺北地方法院民事判決　　　　　　 96年度簡上字第322號
上　訴　人　丁○○
訴訟代理人　甲○○
被上訴人　　乙○○
訴訟代理人　丙○○
上列當事人間請求返還借款事件，上訴人對於中華民國96年4 月
27日本院台北簡易庭96年度北簡字第1659號第一審判決提起上訴
，經本院於民國96年8月24日言詞辯論終結，判決如下：
    主      文
上訴駁回。
第二審訴訟費用新臺幣貳仟陸佰伍拾伍元由上訴人負擔。
    事實及理由
一被上訴人主張：
  (一)上訴人自民國82、83年起陸續向伊借款，至90年初結欠新臺
    幣（下同）550,000 元。90年7月3日上訴人發生重大車禍，
    其住院及復健期間之財務由兩造之大姊丙○○代為處理，迄
    至90年12月結算，以上訴人領得之汽車強制責任險保險金、
    殘障津貼扣除此段期間之支出，結餘約489,000 元。因上訴
    人分別積欠伊及丙○○550,000元、270,000元，上訴人乃同
    意以前開結餘款按比例清償對伊及丙○○之欠款各 380,000
    元、108,605元，伊對上訴人仍有170,000元借款迄未獲償，
    爰依兩造間之消費借貸契約提起本件訴訟。
  (二)上訴人於年初結欠伊550,000 元，有上訴人自書之借款明細
    為證，上訴人對借款數額前後主張不一，要非事實，不足採
    信。又兩造於90年5 月間並未針對借款數額為結算，上訴人
    自書欠款僅餘265,000 元之單據，未經伊確認，自無法作為
    還款之證明等語。並於本院答辯聲明：上訴駁回。
二上訴人則抗辯：
  (一)伊確實自82、83年起陸續向被上訴人借款，惟兩造於90年5
    月時結算，確認欠款金額為265,000 元，被上訴人於91年12
    月已自其車禍受傷復健期間結餘款內獲償380,000 元，對伊
    已無權作何請求等語。
  (二)原審判命上訴人給付被上訴人170,000元，及自95年12月1日
    起至清償日止，按年息百分之5 計算之法定遲延利息。上訴
    人提起上訴，並聲明：1.原判決廢棄；2.被上訴人在第一審
    之訴駁回。
三得心證之理由：
  (一)被上訴人主張：上訴人自82、83年起陸續向伊借款，至90年
    初結欠550,000 元一節，業據提出上訴人親筆書寫之借款明
    細為證（原審卷第7 頁參照），堪信為真。上訴人雖辯稱：
    兩造於90年5月間結算，確認當時欠款金額僅餘265,000元云
    云，為被上訴人所否認，對此上訴人僅提出其自書之札記為
    證（本院卷第23頁參照），細觀前開札記，其上雖記載「與
    阿妹結算尚欠26.5萬」等語，然此札記為上訴人單方製作，
    未經被上訴人簽名確認，尚難執此遽認兩造確實於90年5 月
    已就借款金額進行結算，其以前詞置辯，難認已得到證明，
    自非可採。
  (二)按借用人應於約定期限內，返還與借用物種類、品質、數量
    相同之物，未定返還期限者，借用人得隨時返還，貸與人亦
    得定一個月以上之相當期限，催告返還，民法第478 條定有
    明文。上訴人於90年間向被上訴人借款550,000 元未償，如
    前述，被上訴人另主張：上訴人業於91年12月清償前開欠款
    380,000 元等語，復為上訴人所不爭，亦堪信實，準此，被
    上訴人自有權依據兩造間之消費借貸契約，請求上訴人清償
    剩餘之借款170,000元（550, 000－380,000＝170,000）。
  (三)綜上所述，被上訴人依據兩造間之消費借貸契約，請求上訴
    人給付170,000元，及自起訴狀繕本送達翌日即95年12月1日
    起至清償日止，按年息百分之5 計算之法定遲延利息，為有
    理由，應予准許。原判決命上訴人如數給付，並依職權為假
    執行之宣告或免為假執行，於法並無違誤。上訴意旨指摘原
    判決不當，聲明廢棄改判，為無理由，其上訴應予駁回。
四本件事證已明，兩造其餘攻擊防禦方法及舉證，經本院審酌後
  ，認與判決結果無影響，爰不另一一論述，併予敘明。
五據上論結，本件上訴為無理由。依民事訴訟法第436條之1第3
  項、第449條第1項、第78條，判決如主文。
中　　華　　民　　國　　96　　年　　8 　　月　　28　　日
                  民事第六庭    審判長法　官  李昆曄
                   　　　　　　　　　 法　官  蕭清清
                                      法  官  陳婷玉
以上正本係照原本作成。
本判決不得上訴。
中　　華　　民　　國　　96　　年　　8 　　月　　28　　日
                                      書記官  詹雪娥
